臺灣高雄地方法院民事判決　　　　　　　　96年度親字第23號
原　　　告　乙○○
法定代理人　丁○○
被　　　告　丙○○
被　　　告　甲○○
當事人間請求確認親子關係事件，本院民國96年4月4日辯論終結
，判決如左：
  主  文
確認原告與被告丙○○間之父子關係不存在。
確認原告與被告甲○○間之父子關係存在。
訴訟費用由被告二人各負擔二分之一。
  事 實及理 由
一、原告主張：原告乙○○（男，民國83年11月21日生）之母丁○○，與被告丙○○雖於民國74年1 月16日結婚，然因感情
    不睦，而於83年之年初即已分居，其後並於85年3 月4 日協
    議離婚。丁○○於與被告丙○○分居期間，因與原告之親生
    父親即被告甲○○發生婚外情，而於83年11月21日生下原告
    ，因原告受胎期間丁○○與被告丙○○仍有婚姻關係，原告
    乃依民法婚生推定之規定而推定為被告丙○○之子。嗣後被
    告丙○○得知上情即於86年4 月間，向台灣高雄地方法院檢
    察署對丁○○與被告甲○○提出通姦告訴，經該署檢察官於
    該署86年度偵字第806 號（按應係8069號而非806 號）及10
    301 號嫁害婚姻案件偵查中，囑託法務部調查局對原告、丁○○及被告甲○○、丙○○作血液ＤＮＡ鑑定之結果顯示，
    原告乙○○並非被告丙○○之子，而是被告甲○○之子。原
    告並非被告丙○○之子，而是被告甲○○之子，卻須從被告
    丙○○之姓氏，而不能從被告甲○○之姓氏，已對原告之人
    格權產生重大之影響，且兩造間事實上真實血緣關係既與法
    律上存在之親子關係名實不符，自有提起本件確認親子關係
    不存在及存在訴訟之利益及必要，爰依法提起本件確認之訴
    等語。並聲明如主文所示。
三、被告對於原告主張其並非被告丙○○之子，而是被告甲○○
    之子等事實並不爭執。
四、按，「確認法律關係之訴，非原告有即受確認判決之法律上
    利益者，不得提起之；確認證書真偽或為法律關係基礙事實
    存否之訴，亦同。前項確認法律關係基礎事實之存否之訴，
    以原告不能提起他訴訟者為限」，民事訴訟法第247 條第1
    、2 項定有明文。經查，上開法律修正前，實務上對於親子
    間身分關係能否據以提起確認之訴，頗有爭議，為保持身分
    關係之安定性而多採保留之態度。然現今社會醫學科技發達
    ，父母子女之血緣關係，均可經由醫學科技之鑑定，確定其
    親子血緣關係，而民事訴訟法第247 條於修正時，已擴大其
    適用之範圍，即法律關係基礎事實存否亦得提起確認之訴。
    而就現今醫學科技足以鑑定親子間之血緣關係、確定身分關
    係之重要性，及上開民事訴訟法第247 條擴大確認之訴適用
    範圍之立法意旨以觀，應有准許確認親子關係存否之訴之必
    要，以解決任何不明確之親子關係，並杜絕爭執，進而維持
    家庭間之信賴與和諧及親子關係之真實性。本件原告提起確
    認親子關係不存在及存在之訴，此血緣、身份關係之存否乃
    親子關係之重要基礎事實，原告主張依法律規定其被推定為
    被告丙○○之子，而非被告甲○○之子，致原告之身分不明
    確，已對原告之人格權產生重大之影響，致原告在私法上之
    親子關係受到不安之危險，自有即受確認判決之利益。且否
    認子女之訴，依民法第1063條第2 項規定限於法定父、母或
    繼承權受侵害之人始得提起，原告自不能提起其他訴訟以資
    救濟，是原告提起本件確認親子身份不存在之訴，依民事訴
    訟法第247 條之規定，即無不合。
五、原告主張之上開事實，業據其提出戶籍謄本1 份為證，並經
    本院依原告之聲請調取本院刑事庭86年度易字第7319號妨害
    婚姻案件卷宗（即台灣高雄地方法院檢察署8069號及10301
    號嫁害婚姻偵查案件起訴後之本院案號），查明丁○○確於
　　83年2 月下旬某日，與被告甲○○通姦（相姦），而經本院
    刑事庭於86年10月26日均判處有期徒刑五月確定在案，而於
    該案件於偵查中，經檢察官囑託法務部調查局對原告乙○○
    、丁○○，及被告甲○○、丙○○作血液ＤＮＡ鑑定後，依
    據血型遺傳法則鑑定之結果為：「乙○○血型與丙○○之血
    型矛盾，因此認為乙○○不可能為丁○○與丙○○二者間所
    生。乙○○之各項血型與甲○○之各項血型無矛盾，因此認
    為乙○○有可能為丁○○與甲○○二者間所生。」，有法務
    部調查局（86）陸（四）字第86051706號檢驗通知書附於台
    灣高雄地方法院檢察署86年偵字第8069號卷可稽（見該卷第
    66頁，或本院卷第27頁）。綜上證據，原告主張其係被告甲○○之子，而非被告丙○○之子之事實，足可採信。從而，
    原告二人訴請確認其與被告丙○○間之父子關係不存在；及
    其與被告甲○○間之父子關係存在，為有理由，應予准許。
六、據上論結，原告之訴為有理由，依民事訴訟法第78條，判決
    如主文。
中　　華　　民　　國　　96　　年　　4 　　月　　18　　日
                  家事法庭法　官　郭文通
正本係照原本作成。
如不服本判決，應於送達後20日內，向本院提出上訴狀並表明上
訴理由（須附繕本）。
中　　華　　民　　國　　96　　年　　4 　　月　　18　　日
                          書記官　張琇晴
